臺灣臺北地方法院刑事判決　　　　　　　　　 八十九年度交易字第四六一號
　　公　訴　人　臺灣臺北地方法院檢察署檢察官
　　被　　　告　丙○○
　　　　　　　　甲○○
右列被告因業務過失傷害等案件，經檢察官提起公訴（八十九年度偵字第二一七一八
號），本院判決如左：
    主      文
丙○○從事業務之人，因業務上之過失傷害人，處有期徒刑貳月，如易科罰金，以參
佰元折算壹日。
甲○○傷害人之身體，處拘役參拾日，如易科罰金，以參佰元折算壹日。
    事      實
一、丙○○係計程車司機，為從事駕駛業務之人，於民國八十九年六月三日下午六時
    四十分許，駕駛車號Ｇ七－五八六號營業用小客車，沿台北市○○路三十巷（起
    訴書誤繕為台北市○○路）北向南方向行駛，途經同市○○路三十巷二十六號前
    ，因搭載之乘客欲下車，本應注意緊靠道路右側停車，以避免乘客開啟車門時肇
    事，且依當時情形，並無不能注意之情事，竟疏未注意緊靠路邊停車，任意在車
    道上讓乘客開啟車門下車，適自其右後方駛來由丁○○騎乘車號ＭＦＬ－五一五
    號機車駛至該處，驟見車門開啟閃避不及致機車左側手把等處擦撞該營業小客車
    右後車門邊緣，因而人車倒地，受有左手食指壓碎併皮膚缺損、甲床破裂等傷害
    。丙○○於肇事後，犯罪未被發覺前，向據報前往現場處理之警員承認肇事，自
    首而接受裁判。
二、甲○○於八十九年六月三日下午七時許，在台北市○○路台北市立忠孝醫院，因
    不滿丙○○所駕駛之營業用小客車致其母親丁○○受傷，竟基於傷害他人身體之
    故意，徒手毆打丙○○，致丙○○受有臉部擦挫傷約二X一公分之傷害。
    。
三、案經丁○○、丙○○訴由台北市政府警察局信義分局報請臺灣臺北地方法院檢察
    署檢察官偵查起訴。
    理      由
一、訊之被告丙○○矢口否認前揭事實，辯稱：係告訴人丁○○自己不小心來撞擊其
    車輛後保險桿，且當時乘客並未開車門，否則撞到之車門必定損毀云云，然查：
    （一）右開事實，業據告訴人即被害人丁○○指訴甚詳，並有道路交通事故調查
    報告表、交通事故談話紀錄表、道路交通事故補充資料表、交通事故分析研判表
    等影本及肇事車輛照片八張在卷為憑。（二）本案被告丙○○因乘客突然要下車
    ，遂將車輛臨停在車道上，乘客開啟右後車門致被害人擦撞車門之事實，業經傳
    訊證人即現場處理員警乙○○證稱：「（問：處理經過？）被告是開營業小客車
    ，沿永吉路三十巷北向南行駛，他說車上載著乘客，還沒有到路口乘客突然要下
    車，被告就臨停，乘客沒有付車資就跑掉，告訴人騎機車就撞到他的右後車門，
    此是被告在忠孝醫院急診室親口對我說，我將其記錄下來」（見本院九十年十二
    月十七日訊問筆錄第七頁），復徵之卷附肇事營業小客車照片，其右後車門邊緣
    有明顯擦撞之痕跡，核與證人即處理員警乙○○證述：「丁○○機車左前把手有
    擦痕，丙○○右後車門有撞痕」（見本院九十年十二月十七日訊問筆錄第九頁）
    相符，並有道路交通事故補充資料表記載可稽，又觀之，被害人丁○○受有左手
    食指壓碎傷並皮膚缺損、甲床破裂等傷害，應係遭擦撞所致，亦有台北市立忠孝
    醫院診斷證明書附卷可佐，此與證人乙○○前所證稱丁○○所駕駛機車之左前手
    把有擦痕正相符合，足見，被害人所駕駛機車之左手把確曾與被告丙○○所駕駛
    車輛之車門邊緣發生擦撞，致丁○○之左手食指受有重創。是被告丙○○辯稱告
    訴人丁○○撞擊其右後保險桿跌倒所致，顯不可採。（三）被告丙○○於警訊中
    初則辯稱：因當時在台北市○○路三十巷與同市○○路○○路口等紅燈，乘客突
    然打開車門，以致丁○○所駕駛之機車撞上我的車門，我趕緊下車抱住陳女並喊
    叫附近民眾代為報警及叫救護車，該名乘客趁機跑走（見台灣台北地方法院檢察
    署八十九年度偵字第二一七一八號偵查卷第八頁、第九頁）。嗣於警訊、偵查及
    本院審理中則又辯稱：係丁○○撞到我車輛右後保險桿摔倒受傷，並非乘客開啟
    車門造成，因警局初訊時很緊張且當時天色昏暗致搞不清楚狀況等語。被告丙○○先後供述不一，所辯本已可疑。又查：肇事地點在台北市○○路三十巷二十六
    號前，距同路段三十巷二十八弄交岔口有一點一公尺，該路口無號誌，另距同市
    ○○路交岔口有十三公尺，而該路口方有紅綠燈交通管制號誌，此據員警乙○○
    證述甚詳，復有道路交通事故調查報告表可稽，顯見肇事路口即台北市○○路三
    十巷二十八弄口，並無紅綠燈交通管制號誌，是被告丙○○辯稱在肇事地點之路
    口等紅燈等語，顯難採信，從而，其辯稱等紅燈時，乘客突然開門下車，即不可
    採。（四）汽車臨時停車時應依車輛順行方向緊靠道路右側，道路交通安全規則
    第一百十一條第四款定有明文。被告丙○○駕車時自應注意前揭之規定，且按當
    時情形，並無不能注意之情事，竟疏未注意而違規臨時停車在車道上讓其乘客開
    啟車門下車致肇事，使告訴人因而受傷，其具有過失甚為明顯。且被告之過失行
    為與告訴人之受傷間具有相當因果關係。本件事證已臻明確，被告之犯行堪予認
    定。
二、訊之被告甲○○，對於在前揭時地毆傷被害人丙○○之犯罪事實，均已坦承不諱
    ，核與告訴人丙○○指訴相符，並有證人即現場處理員警乙○○證述可稽，復有
    財團法人國泰綜合醫院內湖分院診斷證明書足憑，本案事證明確被告犯行應堪認
    定。
三、被告丙○○係營業小客車駕駛，為從事駕駛業務之人，業據其陳明在卷，是其駕
    駛汽車所應負之注意義務較一般駕駛人為高，核其所為，係犯刑法第二百八十四
    條第二項前段之業務過失傷害罪；被告甲○○所為，係犯刑法第二百七十七條第
    一項之傷害罪。查被告丙○○於肇事後，犯罪未被發覺前，向據報前往處理之警
    員承認肇事，有台北市政府警察局交通警察大隊自首報告表一份附卷可稽，被告
    對於未被發覺之犯罪自首而接受裁判，應依刑法第六十二條前段規定減輕其刑。
    爰審酌被告丙○○、甲○○之素行、品行、犯罪手段、所生損害、犯後態度及丙○○就本件事故之過失程度、告訴人丁○○所受傷害之程度及迄未對告訴人為民
    事賠償及被告二人其他一切情狀，分別量處如主文所示之刑。至刑法第四十一條
    於被告行為後法律修正（九十年一月四日修正，同年月十日公佈施行，同年月十
    二日生效），比較新舊法，新法對於被告較有利，自應適用修正後第四十一條第
    一項前段，分別諭知易科罰金之折算標準，以示懲儆。
據上論斷，應依刑事訴訟法第二百九十九條第一項前段，刑法第二條第一項前段、第
二百七十七條第一項、第二百八十四條第二項前段、第六十二條前段、第四十一條第
一項前段，罰金罰鍰提高標準條例第一條前段、第二條，判決如主文。
本案經檢察官戊○○到庭執行職務。
中      華      民      國    九十一    年      三     月    十四   日
                                      臺灣臺北地方法院交通法庭
                                              法  官  劉  嶽  承
右正本證明與原本無異。
如不服本判決，應於判決送達後十日內向本院提出上訴狀(應抄附繕本)。告訴人
或被害人如對於本判決不服者，應具備理由請求檢察官上訴，其上訴期間之計算
係以檢察官收受判決正本之日期為準。
                                              書記官  江  虹  儀
中      華      民      國      九十一      年    三    月  十四    日
附錄本案論罪科刑法條全文：
刑法第二百八十四條
一因過失傷害人者，處六月以下有期徒刑，拘役或五百元以下罰金。致重傷者，處一
  年以下有期徒刑，拘役或五百元以下罰金。
二從事業務之人，因業務上之過失傷害人者，處一年以下有期徒刑、拘役或一千元以
  下罰金。致重傷者，處三年以下有期徒刑，拘役或二千元以下罰金。
刑法第二百七十七條第一項
一傷害人之身體或健康者，處三年以下有期徒刑、拘役或一千元以下罰金。
